【裁判字號】    95,易,2615
【裁判日期】    951229
【裁判案由】    毒品危害防制條例
【裁判全文】
臺灣板橋地方法院刑事判決              95年度易字第2615號
聲  請  人  臺灣板橋地方法院檢察署檢察官
被      告  甲○○
上列被告因毒品危害防制條例案件，經檢察官聲請以簡易判決處
刑（95年度偵字第1325號），本院認有刑事訴訟法第451 條之1
第4 項但書之情形，改適用通常程序審判，判決如下：
    主  文
本件免訴。
    理  由
一、聲請簡易判決處刑意旨略以：被告甲○○明知毒品海洛因係
    毒品危害防制條例列管之第一級毒品（下簡稱：毒品海洛因
    ），不得持有，竟於不詳時間，未經許可而持有毒品海洛因
    ，嗣於民國95年1 月4 日18時50分許，在臺北縣三重市○路
    ○街117 巷53號4 樓住處，為警搜索查獲並扣得毒品海洛因
    3 包（共驗餘淨重20.35 公克）；因認被告涉犯毒品危害防
    制條例第11條第1 項之持有第一級毒品罪嫌等語。
二、按案件曾經判決確定者，應諭知免訴之判決，刑事訴訟法第
    302 條第1 款定有明文；又訴訟上所謂一事不再理之原則，
    關於實質上一罪或裁判上一罪，亦均有其適用，最高法院60
    年臺非字第77號著有判例。
三、經查：
    (一)被告甲○○前因基於施用毒品海洛因之概括犯意，於94年
      12月26日某時起至95年2 月13日13時許止，在其友人位於
      臺北縣蘆洲市○○街33之1 號4 樓住處，以將毒品海洛因
      摻入香菸內點燃後吸用之施用方式，連續施用毒品海洛因
      2 次（該案起訴事實係記載為「多次」），嗣於95年2 月
      13日14時許，在上址為警盤查，警方並徵得其同意後，對
      其採集尿液送驗而查獲上情之事實，經臺灣板橋地方法院
      檢察署檢察官提起公訴（95年度毒偵字第2863號），並經
      本院於95年6 月30日以95年度訴字第1761號判決，認被告
      成立連續施用第一級毒品罪，判處有期徒刑10月，並與被
      告另被判處有期徒刑5 月之連續施用第二級毒品罪，定應
      執行刑有期徒刑1 年2 月，該案於95年8 月2 日確定（下
      簡稱：甲案），被告於該甲案所為之因施用而持有毒品海
      洛因之行為，因為施用之高度行為所吸收，經判決理由認
      應不另論罪，被告於該案偵審中均承認有於94年12月26日
      某時起至95年2 月13 日13 時許止之連續施用毒品海洛因
      之事實，並有採尿之尿液鑑定報告可證等情，有本院95年
      度訴字第1761號判決及臺灣高等法院被告前案紀錄表各1
      份在卷可稽，且經本院調取該案卷核閱無誤。又被告復基
      於施用毒品海洛因之單一犯意，自95年7 月初起至同年月
      11日止，在臺北縣三重市○路○街117 巷53號4 樓，以將
      毒品海洛因摻入香煙內吸食之方法，接續施用毒品海洛因
      ；嗣於95年7 月8 日21時許，在臺北縣三重市○○街211
      巷3 號2 樓為警查獲並扣得被告所有之毒品海洛因1 包（
      淨重1.09公克）等物，且於95年7 月12日14時2 分許經臺
      灣板橋地方法院檢察署觀護人採集其尿液送驗結果，呈嗎
      啡陽性反應等事實，經臺灣板橋地方法院檢察署檢察官提
      起公訴（95年度毒偵字第5290號）及移送併辦（95年度毒
      偵字第4785號），經本院於95年11月16日以95年度訴字第
      2566號協商判決，認被告成立施用第一級毒品罪，判處有
      期徒刑10月，並與被告另被判處有期徒刑7 月之施用第二
      級毒品罪，定應執行刑有期徒刑1 年4 月之事實（尚未確
      定，下簡稱：乙案），亦有本院95年度訴字第2566號判決
      及臺灣高等法院被告前案紀錄表各1 份在卷可考。
    (二)經本院本案訊以被告，其供稱：我於94年12月至95年2 月
      間，一直有在施用第一級毒品，扣案之毒品海洛因是我的
      沒有錯，是我要拿來施用的，在那段期間，我一直有在施
      用毒品海洛因等語（見本院95年簡字第6359號卷95年12月
      26日筆錄），其此部分供述，雖與其於本案95年1 月4 日
      警詢及95年1 月5 日檢察官偵查中所稱：扣案海洛因是我
      父親黃振明的，我現假釋中都沒有施用云云，迥然相異，
      但觀以被告於上揭甲案中自承：其於94年12月26日某時起
      至95年2 月13日13時許止，有連續施用毒品海洛因之事實
      ，並有採尿之尿液鑑定報告可證，且被告於本案被查獲時
      ，其父並未居住於同址等情，顯見被告於本案警詢及偵查
      中所述不實，其當時顯係為避免負施用第一級毒品罪責而
      為卸責之詞，不足採信。又被告於甲案之95年4 月21日偵
      查庭訊時，已供稱：我有用毒品海洛因，從94年12月26日
      或27日起開始用，最後1 次是95年2 月13日，我是斷斷續
      續在我朋友家用等語（見卷附之筆錄），該案公訴人起訴
      事實亦認：被告係於95年12月26日某時起至95年2 月13日
      止，基於概括犯意，連續施用毒品海洛因多次。嗣被告於
      甲案本院審理時，固稱：94年12月26日開始施用，最後1
      次是95年2 月13日，這段時間施用2 次等語（見卷附之筆
      錄），該案判決雖以被告於本院之供述，以有利於被告之
      認定，認被告在上開期間內有確實證據之施用毒品海洛因
      犯行之次數為2 次，但亦認被告該2 次犯行係出於一個初
      發之概括犯意，而有連續犯關係，並未因認定僅2 次，而
      認被告於基於不同之犯意。查：被告既於94年12月26日起
      至95年2 月13日止有施用毒品海洛因之概括犯意，則顯見
      其於該段時期應持續有有機會即施用毒品海洛因之想法，
      僅是其手邊是否有毒品海洛因可供施用之問題而已，再參
      以被告於甲案判決後，仍持續基於接續之犯意施用毒品海
      洛因多次，以致有前揭乙案之判決，且在甲案之前，被告
      曾於88年及89年間先後2 次因施用毒品案件，經分別送觀
      察、勒戒後，均因判定無繼續施用毒品之傾向，由臺灣板
      橋地方法院檢察署檢察官以88年度毒偵字第2320號、89年
      毒偵字第931 號分別處分不起訴確定，又因3 犯施用毒品
      案件，經強制戒治後，於91年2 月8 日停止戒治並交付保
      護管束，91年5 月20日保護管束期滿執行完畢，並經本院
      以90年度簡上字第133 號判決處有期徒刑6 月確定等事實
      ，亦有臺灣高等法院被告前案紀錄表在卷可參，足認被告
      始終無法戒除施用毒品之惡習，則被告於本院本案所為：
      我於94年12月至95年2 月間，一直有在施用第一級毒品，
      扣案之毒品海洛因是我的沒有錯，是我要拿來施用的等語
      ，應可採信。至於被告於本案95年1 月4 日21時50分許至
      22 時50 分許止之警詢中經警採取之尿液，經送臺灣檢驗
      科技股份有限公司檢驗結果，固未發現有毒品海洛因代謝
      物嗎啡之反應，但毒品海洛因經注射或吸入人體後，約80
      % 於24小時內自尿中排出，一般而言，尿液中能否驗出嗎
      啡陽性反應與其投與量、投與途徑、採尿時間、個人體質
      及檢測方法之靈敏度有關，國外曾有文獻報導注射6 毫克
      之海洛因鹽酸鹽，其代謝物嗎啡之平均可檢出時限約為26
      小時等情，早經行政院衛生署藥物食品檢驗局81年9 月8
      日藥檢壹字第8114885 號函述明此旨綦詳，是若因被告
      於取得本案扣案之毒品海洛因之前，一時無可施用之物致
      未施用毒品海洛因，且於取得該等毒品海洛因後尚未及施
      用即被查獲，以致其上開尿液無嗎啡陽性反應，亦不足為
      異，自難以該尿液報告而認被告於本院本案所述係屬不實
      。
    (三)至於本案檢察官聲請簡易處刑書謂：「至臺灣板橋地方法
      院95年度訴字第1761號判決中，認定被告自94年12月26日
      起至95年2 月13日止，連續施用第一級毒品海洛因『2 次
      』之事實˙˙˙，顯示被告施用海洛因之次數，極少，其
      所耗用之海洛因量，亦應微少；而扣案之海洛因，其量非
      少，多達20.35 公克，顯逾其已耗用之量。況被告之尿液
      ，送驗結果，呈海洛因陰性反應，顯然被告於警方採尿時
      回溯26小時內，並未施用海洛因，亦即其持有扣案海洛因
      時，並未施用海洛因；從而，其持有扣案海洛因之時間，
      自不在上開判決所示被告施用海洛因之時間內，要難認被
      告持有扣案之海洛因，僅係被告施用毒品之低度行為，其
      持有毒品，自不應為施用毒品之高度行為所吸收」云云。
      惟查：被告本案持有毒品海洛因之時間，確為前開甲案判
      決認定被告係基於概括犯意連續施用毒品海洛因之犯罪時
      期範圍內，此見該前案判決自明，且該案公訴人亦認被告
      係基於概括犯意於上開時段內有連續施用毒品海洛因之行
      為，則本案檢察官聲請簡易處刑書記載之此部分意旨，顯
      與前開甲案之起訴事實及判決認定之事實，尚有未合。且
      施用毒品海洛因者是否於某日或某數日內有施用毒品海洛
      因，與其手邊是否已取得毒品海洛因有關，而持有毒品海
      洛因未及施用雖即被查獲，但若其於該次查獲前後之接近
      時間內經證實有施用毒品海洛因之行為，因其被查獲之持
      有毒品海洛因行為，與時間接近之其施用毒品海洛因行為
      時所為之持有毒品海洛因犯行間，有一罪關係（於修法前
      屬連續犯關係，於修法後屬接續犯關係），自仍為高度之
      施用行為所吸收。上開聲請意旨以被告經甲案判決認定之
      施用毒品海洛因僅2 次為由，稱：顯示被告施用海洛因之
      次數、極少，扣案之海洛因，其量非少，多達20.35 公克
      ，顯逾其已耗用之量云云，顯忽略該判決所為被告有概括
      犯意之認定，且在未認定被告有何販賣意圖之情形下，稱
      ：扣案20.35 公克毒品海洛因，顯逾其已耗用之量云云，
      亦顯忽視該案扣案毒品海洛因係被告預備施用而尚未及施
      用即被查獲之可能性。此外，尿液檢驗有上述時限性，亦
      見前述。本件檢察官聲請意旨，未自被告之犯意而論，徒
      以前引論點，謂：被告本案扣案海洛因之時間，自不在上
      開判決所示被告施用海洛因之時間內云云，自不足採。
四、綜上所述，被告本案被查獲之持有毒品海洛因之行為，其目
    的應係為施用而為，與已判決確定之甲案所認定為施用之高
    度行為所吸收之持有毒品海洛因行為，應係基於同一概括犯
    意反覆為之，而有持有連續犯之關係。按被告本案行為後，
    刑法第56條關於連續犯之規定，已於94年2 月2 日公布刪除
    ，並同自95年7 月1 日施行，而此刪除雖非犯罪構成要件之
    變更，但顯已影響被告本案刑罰之法律效果，自屬法律有變
    更，依修正後刑法第2 條第1 項規定，比較新、舊法結果，
    仍應適用較有利於被告之行為時法律即舊法論以連續犯（最
    高法院95年第8 次刑事庭會議決議意旨參照），而其本案之
    持有毒品海洛因行為，既與甲案經判決之持有毒品海洛因行
    為間，有連續犯關係，自應亦為該案之高度施用毒品海洛因
    行為所吸收（實質上一罪），不應獨立論罪，當為該案確定
    判決效力所及。揆諸上揭說明，本件係同一案件曾經判決確
    定，爰不經言詞辯論，逕為諭知免訴之判決。
五、末按沒收為從刑之一種，依主從不可分原則，應附隨於主刑
    而同時宣告之，除有罪、免刑等判決，於裁判時併宣告外，
    如諭知無罪之判決，既無主刑，從刑亦無所附麗，故案內之
    違禁物，應另依刑法第40條但書由檢察官聲請單獨宣告沒收
    。此有最高法院78年臺非字第72號判例可資參照。同理，免
    訴判決因屬無主刑之判決，且又非屬免刑判決，從刑亦無所
    附麗，縱案內有違禁物扣案，亦不得於諭知免訴判決之同時
    ，併宣告沒收。查被告本件上揭犯行既經諭知免訴判決，揆
    諸上開說明，扣案之毒品海洛因20.35 公克，固屬違禁物，
    亦無從於本件免訴判決併宣告沒收，應由檢察官另依刑法第
    40條但書之規定聲請單獨宣告收沒。
據上論斷，應依刑事訴訟法第452 條、第302 條第1 款、第307
條，判決如主文。
中    華    民    國    95    年    12    月    29    日
                  刑事第四庭    審判長法  官  王復生
                                      法  官  徐子涵
                                      法  官  廖怡貞
以上正本證明與原本無異
如不服本判決應於送達後10日內向本院提出上訴狀
                                      書記官  陳秀慧
中    華    民    國    95    年    12    月    29    日


司法院資訊處製作；財團法人民間司法改革基金會備份。
